臺灣高等法院高雄分院刑事判決　　　　　　　　　　九十一年度上易字第九六號
　　上 訴 人即
　　自　訴　人　甲○○
　　被　　　告　乙○○
右上訴人因被告妨害自由等案件，不服臺灣高雄地方法院九十一年度自字第四一號中
華民國九十一年五月九日第一審判決，提起上訴，本院判決如左：
      主  文
上訴駁回。
      理  由
一自訴意旨略以，被告乙○○係設於高雄市○○區○○路一八一號歡喜成家大樓管理
  員，於民國九十一年一月十五日下午四時五十分許，對前往看屋之余、洪二位女士
  出言恫嚇稱：「你們要坐電梯，我就不開門讓你們進入，你們要上樓要走樓梯，不
  可坐電梯，你們坐電梯，我就報警」等語。嗣後上訴人即自訴人自外趕到，欲帶領
  余、洪二位女士看屋，復遭被告制止，並出言恫嚇：「你們要上樓要走樓梯，不可
  坐電梯，你們坐電梯，我就報警」等語，致上訴人心生畏怖，同余、洪女士離去而
  未敢上樓。同年月十八日零時許，上訴人與鄭金修女士欲回住家，被告又大聲出言
  恫嚇：「你們要坐電梯，我就不開門讓你們進入，你們坐電梯，我就報警」等語。
  經上訴人大聲令其開門，被告方按遙控器開門，且在上訴人欲坐電梯時又出言恫嚇
  ：「你們坐電梯，我就報警」等語，因認被告乙○○涉犯有刑法第三百零五條之恐
  嚇危害安全罪嫌及同法第三百零四條之強制罪嫌云云。
二按刑法第三百零五條所謂致生危害於安全，係指受惡害之通知者，因其恐嚇，生安
  全上之危險與實害而言，最高法院二十六年渝非字第十五號判例足資參照。又刑法
  第三百零四條之強暴、脅迫，須所用之強脅手段足以妨害他人行使權利，或足使他
  人行無義務之事為要件，最高法院判例二十八年上字第三六五０號判例亦足參佐。
  如被告所使用之言詞非屬惡害之通知、所用方法非為強脅之手段，自不構成刑法第
  三百零五條之恐嚇危害安全罪及同法第三百零四條之強制罪。
三自訴人認被告涉犯恐嚇危害安全罪及強制罪嫌，無非以被告自承上情，復有高雄市
  政府警察局苓雅分局九十一年一月十七日及同年月十八日受理刑事案件報案三聯單
  為其論據。惟訊據被告乙○○堅決否認有何恐嚇危害安全及妨害上訴人行使權利之
  犯行，辯稱，伊於右揭時地告知看屋之余、洪二位女士、上訴人及鄭金修：「你們
  要坐電梯，我就不開門，你們坐電梯，我就報警」等語，係因伊擔任歡喜成家大樓
  管理員工作，故須依照該大樓管委會決議行事，而根據該大樓管委會決議記錄，因
  上訴人未繳納管理費，故禁止該戶搭電梯及停止為其服務，惟伊實際上並未報警，
  也開門讓上訴人及鄭金修進來，也讓上訴人與鄭金修坐電梯等語。
四經查：
(一)上訴人固先後於九十一年一月十七日下午十一時三十分許及同年月十八日下午九時
  三十五分許，至高雄市政府警察局苓雅分局報案稱，被告有對渠等為恐嚇危害安全
  及妨害權利行使一節，有該分局受理刑事案件報案三聯單二份、高雄市政府警察局
  苓雅分局九十一年三月二十九日高市警苓分刑字第三八三○號函檢附之函送資料、
  被告暨上訴人之警訊筆錄在卷可稽（見原審卷第六頁至第七頁、第三十二頁至三十
  九頁）。而被告該行為係僅對上訴人宣示歡喜成家管理委員會之決議，嗣後仍為上
  訴人等開大樓之門，及任由上訴人等搭乘電梯，而未報警一情，亦為上訴人於自訴
  狀及警訊中（見原審卷第三十六頁反面、第三十八頁反面）所自承。又據證人即歡
  喜成家管理委員會九十年十月二十四日擔任主任委員之韓至綱到庭結證稱：「因Ｂ
  棟十五樓住戶鄭金修欠繳管理費，不知如何處理，乃於九十年十月二十四日召開會
  議，並決議以，該戶積欠管理費自八十九年六月份起至九十年十月份止，共計新臺
  幣（下同）二萬三千八百八十五元，已業經臺灣臺南地方法院新市簡易庭以新小字
  第三四四號及臺灣臺南地方法院民事庭於九十年十月九日以九十年度小上字第四六
  號判決應給付本會部分，除依法核算所積欠金額聲請強制執行外，並請管理室嚴格
  執行，禁止該住戶搭乘電梯及停止一切服務（如代收掛號信件、瓦斯費、水電費及
  訪客服務）等等‧‧‧。該住戶如欲進出請走逃生階梯」等情，並將該決議公告於
  電梯、管理員室旁公告欄等語（見原審卷第五十五頁至第五十六頁），此外復有臺
  灣臺南地方法院新市簡易庭九十年度新小字第三四四號小額民事判決、宣示判決筆
  錄、臺灣臺南地方法院九十年度小上字第四六號民事裁定（見原審卷第七十六頁至
  第七十八頁）、歡喜成家大樓管理委員會八十九年八月七日第四屆第一次管理委員
  會會議紀錄、九十年四月十六日公告、八十九年六月二十日公告（見原審卷第六十
  二頁至第六十四頁）各一份附卷可徵。而屋主鄭金修遲至九十一年一月三十日，始
  向歡喜成家管理委員會繳交自八十九年六月份起至九十年四月份止管理費一萬一千
  二百四十八元、利息及訴訟費用一千零八元、郵資六十八元，共計一萬二千三百二
  十四元一情，復有自訴人提出之收據影本一紙在卷可稽（見原審卷第六十九頁）。
  是以被告辯稱，係因與上訴人同住之所有權人鄭金修未繳交大樓管理費，伊為管理
  委員會所聘之管理員，受指示而為，故告知上訴人等該大樓管理委員會之決議，惟
  事實上並未阻止上訴人等進入大樓及使用電梯等語，即為可採。
(二)按任何人主觀上認為違法之事，均得向司法人員報告，由司法人員依法定程序辦理
  ，此並無生安全上之危險與實害可言。本件被告以揚言報警之事而告知上訴人，自
  非屬刑法第三百零五條所謂受惡害之通知者，因而致生危害於安全。又被告於九十
  一年一月十五日及同年月十八日，為執行前揭管理委員會決議內容而告知上訴人及
  鄭金修等人，不得使用電梯，否則將報警外，並未為任何行為，此自非屬使用強脅
  手段，而足以妨害上訴人等行使權利。是以，揆諸上開說明，被告辯稱，伊並無恐
  嚇及妨害上訴人行使權利之犯意等語，即為可採。此外查無其他積極證據足認被告
  有前開之恐嚇危害安全罪及強制罪犯行，尚難只憑自訴人之指訴，即遽認被告有該
  等犯行。
(三)至上訴人聲請傳喚證人鄭金修及本院勘驗現場，惟被告自承於右揭時地，確曾告知
  上訴人等：「你們要坐電梯，我就不開門讓你們進入，你們坐電梯，我就報警」等
  語。是以，自無傳喚在場證人及到場勘驗之必要。另上訴人提出大樓「管理委員會
  有無斷水斷電之權利」及「可否強制禁用停車場」之法律意見、歡喜成家管理委員
  會主任委員選舉辦法暨資料、管理費收入支出明細表、公告、住戶之不動產所有權
  狀、住處現況照片三幀等，以證明歡喜成家管理委員會之決議不合法云云。惟該決
  議之適法性如何，尚與被告有無恐嚇及妨害上訴人行使權利之犯意，及其所為是否
  構成刑法第三百零五條之恐嚇危害安全罪及同法第三百零四條之強制罪無涉，附此
  敘明。
五原審為被告無罪之諭知，經核並無不合，上訴人上訴意旨，以歡喜成家管理委員會
  無權禁止上訴人等進入住處及使用電梯，猶執前詞指摘原判決不當，為無理由，應
  予駁回。
據上論斷，應依刑事訴訟法第三百六十八條，判決如主文。
中    華    民    國     九十一     年       七       月      三十一    日
                              臺灣高等法院高雄分院刑事第六庭
                                  審判長法官  王憲義
                                        法官  范惠瑩
                                        法官  謝靜雯
右正本證明與原本無異。
不得上訴。
                                      書記官  廖素珍
中    華    民    國     九十一     年       八       月        二      日
                                                                        Ｑ
